【裁判字號】    95,上訴,3866
【裁判日期】    951129
【裁判案由】    毒品危害防制條例
【裁判全文】
臺灣高等法院刑事判決                95年度上訴字第3866號
上  訴  人  臺灣士林地方法院檢察署檢察官
上  訴  人
即  被  告  乙○○
上列上訴人因被告違反毒品危害防制條例案件，不服臺灣士林地
方法院95年度訴字第148號，中華民國95年8月14日第一審判決（
起訴案號：臺灣士林地方法院檢察署94年度毒偵字第1927、1960
號；移送併案審理案號：臺灣士林地方法院檢察署95年度毒偵字
第207、330、575、682、755、1006、1160、1138號），提起上
訴，本院判決如下：
    主  文
上訴駁回。
    事  實
一、乙○○前因施用毒品案件，經臺灣士林地方法院裁定送觀察
    、勒戒後，認無繼續施用毒品傾向，於民國87年6月30日釋
    放，由臺灣士林地方法院檢察署檢察官於87年7月15日，以
    87年度偵字第5523號為不起訴處分確定。後再因施用第一級
    、第二級毒品案件，經臺灣士林地方法院裁定送觀察、勒戒
    後，認有繼續施用毒品之傾向，再經臺灣士林地方法院裁定
    送強制戒治，嗣於91年8月ll日戒治期滿釋放出所，並由臺
    灣士林地方法院以91年度訴字第8號判決分別處有期徒刑8月
    、6月，定應執行有期徒刑l年確定，又因轉讓第二級毒品案
    件，由臺灣士林地方法院以91年度訴字第425號判決處有期
    徒刑8月確定，並與上開連續施用第一級、第二級毒品部分
    合併定應執行有期徒刑為l年6月確定，於93年6月25日執行
    完畢。猶不知悔改，於上開強制戒治執行完畢釋放後5年內
    ，復基於施用第一級毒品海洛因、第二級毒品安非他命之概
    括犯意，自94年8月19日起至95年5月31日（原審判決誤載為
    7 月15日）止，在其位於臺北縣淡水鎮○○路201巷27號2樓
    住處及中央北路4段354巷2弄6號1樓居所內，以將海洛因混
    合葡萄糖摻入香煙內吸食或以針筒注射之方式連續施用第一
    級毒品海洛因多次（施用頻率約每1、2天施用1次）、以安
    非他命加熱後吸食煙霧之方式，連續施用第二級毒品安非他
    命多次（施用頻率約每週施用1次），嗣分別為警於下列時
    間查獲：(一)94年8月26日下午4時30分許，在臺北縣淡水鎮○
    ○路201巷27號2樓住處為警執行搜索查獲，並扣得第一級毒
    品海洛因5包（合計淨重O.89公克）、第二級毒品安非他命
    21 包（驗餘總淨重11.92公克）等物（94毒偵1927號）。(二)
    94 年9月16日下午4時許，為警在臺北縣淡水鎮○○街201巷
    27 號前查獲（94毒偵1960號）。(三)94年12月29日晚上10時
    許，在臺北市○○區○○街130號前查獲（95毒偵682號）。
    (四)95 年1月6日晚上7時許，在臺北市北投區○○○路○段354
    巷2弄6號1樓之住處為警查獲（95毒偵207號）。(五)95年1月
    19日凌晨2時許，在臺北縣八里鄉○○路○段45號3樓查獲，
    並扣得已使用之注射針筒6支（95毒偵330號）。(六)於95年2
    月24日晚上9時30分許，在臺北市北投區○○○路○段354巷2
    弄6號為警查獲，並扣得第一級毒品海洛因1包（淨重0.58公
    克）（95毒偵575號）。(七)於95年3月28日下午5時許，在臺
    北市北投區○○○路○段354巷2弄6號1樓為警查獲（95毒偵
    755 號）。(八)95年5月11日上午9時許，在臺北市北投區○○
    ○路○段354巷2弄6號為警查獲，並扣得研磨器1組、注射針
    筒20 支、分裝夾鏈袋5個、殘渣袋5個、葡萄糖1罐（淨重
    91.80公克）（95毒偵1006、1160號）。(九)95年5月31日晚上
    8時30 分許，在臺北市北投區○○○路○段354巷2弄6號為警
    搜索，並扣得已使用過注射針筒1支、第一級毒品海洛因1包
    （淨重0.04公克）（95毒偵11 38號）。
二、案經臺北市政府警察局北投分局報請臺灣士林地方法院檢察
    署檢察官偵查起訴，暨臺北市政府警察局士林、中山、內湖
    分局報請臺灣士林地方法院檢察署檢察官、臺北縣政府警察
    局金山分局報請同署檢察官移送併案審理。
    理  由
一、上揭事實，業據被告乙○○於原審及本院審理時坦白承認，
    且被告為警查獲後所採集之尿液，經送請臺灣檢驗科技股份
    有限公司以上開檢驗方法檢驗之檢驗結果，均呈嗎啡、安非
    他命類陽性反應，此有臺北市政府警察局北投分局查獲煙毒
    、麻藥案件尿液送驗紀錄簿影本2紙、臺北市政府警察局偵
    辦毒品案件尿液檢體委驗單影本5紙、尿液採樣書影本、濫
    用藥物尿液檢驗檢體監管紀錄表、臺北縣政府警察局金山分
    局95年3月移送毒品危害防制條例人犯尿液檢體編號對照表
    各1紙及上開公司出具之濫用藥物尿液檢驗報告書共9紙在卷
    可按（見甲○94年度毒偵字第1927號卷第53頁、第53-1 頁
    、94年度毒偵字第1960號卷第53、54頁、95年度毒偵字第
    682號卷第10頁、95年度毒偵字第692號卷第4頁、95年度毒
    偵字第755號卷第19、47頁、95年度偵字第1160號卷第8、10
    頁、原審卷第23、48、50、67、68、106、108頁），而被告
    第1次為警查獲時所扣得之毒品，經檢驗分別為第一級毒品
    海洛因、第二級毒品安非他命，其第6次、第9次為警查獲時
    所扣得之毒品，經檢驗亦均為第一級毒品海洛因，有臺北市
    政府警察局北投分局查獲乙○○涉嫌毒品危害防制條例毒品
    初步檢驗報告書2紙、臺北市政府警察局內湖分局查獲涉嫌
    毒品危害防制條例毒品初步檢驗報告書3紙及法務部調查局
    94年12月15日調科壹字第040004054號、95年4月18日調科壹
    字第040004287號、95年6月22日調科壹字第040004401號鑑
    定通知書各1紙、臺北市政府警察局95年3月13日北市鑑毒字
    第1179號鑑驗通知書1紙附卷可佐（見甲○94年度毒偵字第
    1927號卷第22、23、83頁、95年度毒偵字第575號卷第23 頁
    、95年度毒偵字第1138號卷第20頁、原審卷第62、92頁），
    此外，復有扣案之已使用過注射針筒共27支、研磨器1組、
    分裝夾鏈袋5個、殘渣袋5個、葡萄糖1罐（淨重91.80公克，
    鑑定報告見原審卷第122頁）及照片共11幀（見甲○94年度
    毒偵字第1927號卷第21-1頁、94年度毒偵字第1960號卷第26
    頁、95年度毒偵字第575號卷第30、31頁、95年度毒偵字第
    1006號卷第41、42、72頁、95毒偵字第1138號卷第19、39-1
    頁）等可資佐證，是被告前開自白，核與事實相符，應可採
    信。而被告前因施用毒品案件，經臺灣士林地方法院裁定送
    觀察、勒戒後，認無繼續施用毒品傾向，於87年6月30 日釋
    放，由臺灣士林地方法院檢察署檢察官於87年7月15日，以
    87年度偵字第5523號為不起訴處分確定。後再因施用第一級
    、第二級毒品案件，經臺灣士林地方法院裁定送觀察、勒戒
    後，認有繼續施用毒品之傾向，再經臺灣士林地方法院裁定
    送強制戒治，嗣於91年8月ll日戒治期滿釋放出所，並由臺
    灣士林地方法院以91年度訴字第8號判決分別處有期徒刑8月
    、6月，定應執行有期徒刑l年確定，又因轉讓第二級毒品案
    件，由臺灣士林地方法院以91年度訴字第425號判決處有期
    徒刑8月確定，並與上開連續施用第一級、第二級毒品部分
    合併定應執行有期徒刑為l年6月確定，於93年6月25 日執行
    完畢，有前開不起訴處分書及本院被告前案紀錄表各1份在
    卷可查，本件事證明確，被告於觀察勒戒及強制戒治執行完
    畢釋放後5年內再犯本件施用毒品之犯行，堪以認定。
二、按海洛因及安非他命分別為毒品危害防制條例第2條第2項第
    1、2款所規定之第一級及第二級毒品，核被告所為係犯毒品
    危害防制條例第10條第1項之施用第一級毒品罪及同條第2項
    之施用第二級毒品罪。其施用前後分別持有第一級、第二級
    毒品之低度行為，分別為施用之高度行為所吸收，均不另論
    罪。被告先後多次施用第一級毒品及多次施用第二級毒品，
    各時間緊接，各犯罪手法相同，並各觸犯構成要件相同之罪
    ，顯係各基於概括犯意分別反覆為之，均屬連續犯。被告行
    為後，刑法第56條連續犯之規定，業於94年2月2日修正公布
    刪除，並於95年7月1日施行，則被告之犯行，因行為後新法
    業已刪除連續犯之規定，此刪除雖非犯罪構成要件之變更，
    但顯已影響行為人刑罰之法律效果，自屬法律有變更，依新
    法第2條第1項規定，比較新、舊法之結果，仍應適用較有利
    被告之行為時法律即舊法論以連續犯（最高法院95年第8次
    刑事庭會議決議參照）。是被告應分別論以連續施用第一級
    、第二級毒品罪，依修正前刑法第56條之規定各以一罪論，
    並均加重其刑。又本件移送併案審理部分雖未據檢察官起訴
    ，惟與已起訴部分有連續犯之裁判上一罪關係，為起訴效力
    所及，基於審判不可分原則，依法自應併予審理。被告所犯
    連續施用第一級毒品罪與連續施用第二級毒品罪，其犯意各
    別，行為互殊，應予分論併罰。被告有如事實欄所載之犯罪
    科刑及執行情形，有本院被告前案紀錄表1份在卷可按，其
    於受有期徒刑之執行完畢後，5年內再故意犯本件有期徒刑
    以上之罪，不論依修正前之刑法第47條，或修正後之刑法第
    47 條第1項之規定，均構成累犯，對被告而言並無有利或不
    利之情形，依修正後刑法第2條第1項前段之規定，應依修正
    前之刑法第47條規定論以累犯，並遞加重其刑。
三、原審認被告罪證明確，適用毒品危害防制條例第10條第1項
    、第2項、第18條第1項前段，刑法第2條第1項前段、第11條
    前段、第38條第1項第2款，修正前刑法第56條、第47條、第
    51條第5款之規定，及審酌被告前已因施用毒品令入勒戒處
    所觀察勒戒、強制戒治，猶不能斷絕毒癮而一再施用，且為
    警查獲次數多達9次，顯見其自制力薄弱，惟其施用毒品僅
    屬自殘行為，對於他人之法益尚無直接之侵害，及其犯後坦
    承犯行，態度尚稱良好等一切情狀，量處有期徒刑一年及十
    月。又被告行為時，刑法第51條第5款規定：「數罪併罰，
    分別宣告其罪之刑，依左列各款定其應執行者：宣告多數有
    期徒刑者，於各刑中之最長期以上，各刑合併之刑期以下，
    定其刑期。但不得逾20年。」，惟被告行為後，刑法第51條
    業於前述時間修正公布，並於95年7月1日施行，依修正後刑
    法第51條第5款之規定，數罪併罰，宣告多數有期徒刑者，
    於各刑中之最長期以上，各刑合併之刑期以下，定其刑期。
    但不得逾30年。經比較結果，修正後刑法並非較有利於行為
    人，依修正後刑法第2條第1項前段之規定，仍應依修正前刑
    法，定其應執行之刑為有期徒刑為一年八月。復說明扣案之
    第一級毒品海洛因共7包（其中5包合計淨重0.89公克、另2
    包分別淨重0.58公克、淨重0.04公克）、第二級毒品安非他
    命貳拾壹包（驗餘總淨重11.92公克）分屬第一級、第二級
    毒品，不問屬於被告與否，應均依毒品危害防制條例第18條
    第1項前段之規定諭知沒收銷燬。另扣案之注射針筒共27支
    、殘渣袋5個、研磨器1組、分裝夾鍊袋5個、葡萄糖1罐（淨
    重91.80公克），均係被告所有，且係供被告施用毒品所用
    之物，業據被告供承在卷，爰依刑法第38條第1項第2款之規
    定，併予宣告沒收。其認事用法及量刑，均無違誤，至原審
    判決事實欄誤載被告施用毒品之時間至95年7月15日止，業
    經本院予以更正，公訴人上訴意旨所述，被告在95年7月1日
    以後施用毒品之犯行，依新刑法之規定，應數罪併罰乙節，
    即屬誤會；被告上訴指摘原判決量刑過重云云，均無理由，
    其上訴均應予駁回。
四、臺灣基士林地方法院檢察署95年度毒偵字第1685號、第1738
    號、1967號併辦意旨略以：「被告基於施用第1級毒品海洛
    因及第2級毒品安非他命之犯意，分別於：(1)95年6月間某日
    ，在臺北市北投區忠義捷運站內廁所，以注射針筒施打第1
    級毒品海洛因；另於同年7月7日2時18分許為警採尿前回溯
    5日內及4日內之某時，在不詳處所，施用第1級毒品海洛因
    及第2級毒品安非他命，嗣於同年7月6日22時30分許，在臺
    北市北投區○○○路○段354巷2弄6號1樓為警搜索查獲，經
    採驗其尿液送鑑驗後呈鴉片類藥物及安非他命類藥物陽性反
    應，始悉上情。(2)於95年8月3日18時46分許為警以列管毒品
    人口通知採尿前回溯5日內及4日內之某時，在不詳處所，施
    用第1級毒品海洛因及第2級毒品安非他命，嗣將其尿液送鑑
    驗後呈鴉片類藥物及安非他命類藥物陽性反應，始悉上情。
    (3)於95年8月23日21時55分許為警採尿前回溯5日內及4日內
    之某時，在不詳處所，施用第1級毒品海洛因與第2級毒品安
    非他命，嗣於同年8月23日19時30分許，在臺北市○○區○
    ○路與中和街口，因形跡可疑為警盤檢查獲，並扣得第1級
    毒品海洛因2包（總淨重0.4公克）。被告上開施用第1級毒
    品海洛因與第2級毒品安非他命之犯行，與前案施用第1、2
    級毒品之犯行，在法律評價上應屬於包括一罪的集合犯，係
    屬實質上一罪，依審判不可分之法理，爰移請併案審理」云
    云。惟查被告於95年6月間某日，在臺北市北投區忠義捷運
    站內廁所，以注射針筒施打第1級毒品海洛因部分，除被告
    自白外，別無其他證據可資佐證，要難遽予論罪。其餘併辦
    部分，並無集合犯之適用，而連續犯之規定，業經修法刪除
    ，自95年7月1日起刑法採一罪一罰，是本件移請併案審理之
    犯行，其中關於被告自95年7月1日以後部分，與起訴部分並
    無連續犯裁判上一罪關係，本院無法併予審理，應退回移送
    機關另為適當之處理。
據上論斷，應依刑事訴訟法第368條，判決如主文。
本案經檢察官張啟彬到庭執行職務。
中    華    民    國    95    年    11    月    29    日
                  刑事第十六庭  審判長法  官  葉  滕  瑞
                                      法  官  趙  功  恆
                                      法  官  莊  明  彰
以上正本證明與原本無異。
施用第一級毒品部分如不服本判決應於收受送達後十日內向本院
提出上訴書狀，其未敘述上訴之理由者並得於提起上訴後十日內
向本院補提理由書（均須按他造當事人之人數附繕本）。其餘不
得上訴。
                                      書記官  周  素  秋
中    華    民    國    95    年    11    月    29    日
附錄：本案論罪科刑法條全文
毒品危害防制條例第10條
施用第一級毒品者，處 6 月以上 5 年以下有期徒刑。
施用第二級毒品者，處 3 年以下有期徒刑。


司法院資訊處製作；財團法人民間司法改革基金會備份。
